臺灣高等法院臺中分院刑事判決　　　　96年度上易字第1175號
上　訴　人
即　被　告　癸○○
選任辯護人　陳舜銘律師
上列上訴人因竊盜案件，不服臺灣臺中地方法院95年度易字第
1764號，中華民國96年5月1日第一審判決（起訴案號：臺灣臺中
地方法院檢察署95年度偵字第11607號，併辦案號：95年度偵字
第17374、11800號），提起上訴，本院判決如下：
    主  文
原判決關於癸○○部分撤銷。
癸○○連續結夥三人以上攜帶兇器竊盜，累犯，處有期徒刑壹年
肆月，減為有期徒刑捌月。
    事  實
一、癸○○前於94年間，因竊盜、詐欺案件，經臺灣臺中地方法
    院各判處有期徒刑四月、六月，並定應執行有期徒刑九月確
    定，於95年1月2日易科罰金執行完畢。其猶不知悔改，復連
    續為下列竊盜犯行：
  (一)癸○○與某年籍不詳之成年男子共同基於意圖為自己不法所
    有之犯意聯絡，於95年5月7日16時30分許，由癸○○駕駛車
    牌號碼KU－7377號藍色自小貨車搭載該年籍不詳之成年男子
    ，至臺中縣大安鄉○○○路與東西四路口旁工地，二人下車
    後，徒手欲合力搬運竊取英翰工程有限公司所有、置於該工
    地之鐵模板時，適為該公司監工乙○○發現，始未得手，癸○○與上開年籍不詳之成年男子旋即駕乘車牌號碼KU－7377
    號自小貨車逃逸，嗣經乙○○記下車牌號碼，報警循線查獲
    。
  (二)癸○○與辛○○及某年籍不詳之成年男子，三人共同基於意
    圖為自己不法所有之犯意聯絡，於95年5月7日22時30分許，
    共同駕乘一部藍色自小貨車，並攜帶用以剪斷電纜線之鐵製
    工具（客觀上具有危險性，足以威脅人之生命、身體、安全
    而可供兇器使用），至臺中縣大安鄉○住村○○路86巷丙○○養雞場附近，以上述鐵製工具剪斷而竊取臺灣電力股份有
    限公司所有之電纜線約三百四十五公尺，得手後將電纜線運
    走，丙○○之養雞場乃隨即停電。嗣警方據報循線查獲上情
    。
二、案經臺中縣警察局大甲分局報請臺灣臺中地方法院檢察署檢
    察官偵查起訴及移送併辦。
    理  由
一、按現行刑事訴訟法為保障被告之反對詰問權，排除具有虛偽
    危險性之傳聞證據，以求實體真實之發見，於該法第159條
    第1項明定被告以外之人於審判外之言詞或書面陳述，除法
    律有規定者外，不得作為證據。本件證人乙○○、甲○○、
    戊○○、己○○、張宏銘於警詢所證述內容，其性質屬被告
    以外之人於審判外之言詞陳述，依刑事訴訟法第159條第1項
    之規定，不得作為證據。又被告以外之人於檢察事務官、司
    法警察官或司法警察調查中所為之陳述，與審判中不符時，
    其先前之陳述具有較可信之特別情況，且為證明犯罪事實存
    否所必要者，得為證據，刑事訴訟法第159條之2定有明文。
    而所謂「較有可信之特別情況」，應就前後陳述時之各種外
    部情況進行比較，以資決定何者外部情況具有可信性。查，
    證人丙○○於警詢所為關於案發當時情形之陳述，雖係被告
    以外之人於審判外之言詞陳述，並經被告之選任辯護人主張
    不得作為證據，且證人丙○○於本院審理時翻異前詞改稱：
    因天色昏暗，看不清楚，伊未指認被告云云，然丙○○於警
    詢時所為之陳述，應較法院審理時所證具有可信之特別情況
    ，且為證明被告犯罪事實存否所必要，依上開規定自有證據
    能力（詳後述）。再按被告以外之人於審判外之陳述，雖不
    符前四條之規定（即刑事訴訟法第159條之1至同條之4），
    而經當事人於審判程序同意作為證據，法院審酌該言詞陳述
    或書面陳述作成時之情況，認為適當者，亦得為證據；當事
    人、代理人或辯護人於法院調查證據時，知有第159條第1項
    不得為證據之情形，而未於言詞辯論終結前聲明異議者，視
    為有前項之同意，刑事訴訟法第159條之5定有明文。證人乙○○、丁○○、吳菘添、丙○○、甲○○於偵查中所為證述
    ，屬被告以外之人於審判外之言詞陳述，性質上亦均屬傳聞
    證據，惟業經被告及其選任辯護人於本院審理時同意得作為
    證據，應認有證據能力，合先敘明。
二、訊據被告癸○○矢口否認有前揭犯行，辯稱：關於事實欄一
    之(一)部分，95年5月7日伊應是在家裏工作，並未在現場。伊
    是於95年5月6日或8日，有在該現場見過乙○○，但當時伊
    是在圍牆邊小便，後來就開車牌號碼KU－7377號自小貨車離
    去，並未行竊。關於事實欄一之(二)部分，非伊所為，當日伊
    人在家中，並不在現場云云。經查：
  (一)關於事實欄一之(一)部分：證人乙○○於偵查中證稱：伊巡視
    工地時，發現有人（即被告）在放置鐵板模處旁小便，因誤
    為公司員工，不疑有他，正離去時，有另一人出現，二人正
    在搬運鐵板模，伊繞回現場，該二人見伊便將鐵板模放下，
    坐上車號KU-7377號藍色福特貨車開車離去，該貨車車尾有
    貨台升降梯，被告離去前還回頭看伊，隔日伊即前往派出所
    備案云云（偵卷第14至15頁），其於本院審理時復證稱：伊
    巡視工地時，見被告在土地公廟附近小解，正準備離去，發
    現被告與一黑黑胖胖之人正合力搬鋼模，伊便回現場嚇阻，
    渠二人旋坐上藍色福特小貨車離開，伊確定被告即為偷模板
    之人，且隔日便往警局備案云云（本院卷第53至55頁），又
    證人即被告之兄嫂丁○○於本院證稱：登記於伊名下之車牌
    號碼KU－7377號自小貨車，因癸○○為其兄從事加工，故該
    車輛平日均由癸○○保管及駕駛等語（本院卷第56頁），本
    件行竊過程，業經證人乙○○證述綦詳，參以該自小貨車平
    日均由被告使用，而證人乙○○與被告未曾謀面且無怨隙，
    卻能詳述被告所駕車輛之特徵及車號等細節，所述堪信為真
    實。又證人乙○○於案發隔日即至派出所備案，嗣於95年5
    月10日經該派出所通知前往製作筆錄，則其對於案發日期之
    記憶，應認清晰可信，是被告所辯伊當日未在現場，係於95
    年5月6日或8日在該處見過乙○○云云，當屬飾卸。至被告
    另辯以95年5月7日伊應是在家裏工作乙節，本院據被告聲請
    傳喚證人丁○○到庭，其證稱：伊與癸○○雖同一戶籍，但
    未住在一起，故95年5月7日癸○○是否有駕車外出，伊並不
    清楚等語（本院卷第56頁反面），證人丁○○既明確證稱不
    知該日癸○○行蹤，自難據為有利被告之認定。
  (二)關於事實欄一之(二)部分：證人丙○○於警詢陳稱：「（當時
    共有幾人前往盜剪電線？使用何種交通工具？）當時有三名
    男子在盜剪該處的台電電線，他們當時共同使用一藍色自小
    貨車，車號我沒有看到。（三名竊賊如何分工？使用何種工
    具盜剪？）一名負責在剪電線，二名則在旁觀看有沒有人來
    （把風），負責剪電線的男子，手持的工具長長的，我不知
    道他手裡拿的是何種工具，只見他站立於地面上並將該工具
    舉到電線上，另一支手一往上推，電線隨即剪斷。‧‧（今
    警方查獲之二名竊嫌癸○○及辛○○，是否為當時竊剪電線
    之人〔經你當場指認〕？）是的。（你如何確定癸○○及辛○○為當時竊剪台電電線之竊賊？）我眼見癸○○（當場指
    認）負責剪電線，辛○○（當場指認）靠過來叫我『不要問
    那麼多』‧‧現場我與癸○○相距約五公尺‧‧全程目睹三
    名竊嫌的行竊過程，怎麼會認不出來」等語（中縣甲警偵字
    第0950007742號卷第14頁），其復於偵查中證稱：「（你有
    無看過剛離庭之被告二人？）在場剪電線時，有看到該二人
    。（你看到被告二人在做何事？）我當時看到三人在場，其
    中一人叫我別走，後來有二人用鐵製東西在剪電線，我說你
    們有剪到就好，然後我又看到三人去剪另一段電線，有剪下
    來。（剛剛離庭二個被告你有無看到他們在剪電線？）都有
    剪，體型都一樣。我報案很擔心警方的保護只有一時，沒有
    辦法長期保護。‧‧（你當天有無去報案？）當天電線被剪
    ，雞寮就停電，我先用發電機發電，然後去台電報案，並到
    警局報案」等語（偵字第11607號卷第11頁），證人丁○○
    名下之藍色自小貨車平日均由被告保管使用，業如前述，而
    證人丙○○除證稱現場有一藍色自小貨車外，復能詳述所經
    歷之犯案過程，並迭於警詢及偵查中指認被告及同案被告辛○○即為行竊之人，再參以證人即承辦警員吳菘添於偵查中
    所證：「丙○○到派出所報案說雞寮旁的電線被剪，然後說
    是三個人去剪‧‧該三人開一部藍色轎車」、「有指認，丙○○說就是辛○○、癸○○二人剪電線」等語（偵字第1160
    7號卷第11至12頁），及證人甲○○證陳所服務之台電公司
    在該處確有電線失竊等情，被告與辛○○及某年籍不詳之成
    年男子有共同竊取台電公司電線之事實，應堪認定。雖證人
    丙○○於本院審理時翻異前詞證稱：晚上很暗，養雞場附近
    沒有照明設備，伊根本看不到，經通知指認時，因有事急於
    離去，僅去約十分鐘左右，根本沒有時間詳細指認云云，然
    經本院當庭勘驗偵訊錄音光碟結果，所播放之對話內容經核
    與筆錄內容大致相符（本院96年10月31日審理筆錄第5頁）
    ，亦無違於警訊所陳，是其於本院所為證述是否屬實，已非
    無疑，再觀以證人丙○○於警訊指認時明確指稱：「現場我
    與癸○○相距約五公尺‧‧全程目睹三名竊嫌的行竊過程，
    怎麼會認不出來」，及偵查中所證：「我報案很擔心警方的
    保護只有一時，沒有辦法長期保護」，況該證人係犯罪被害
    人，無對其違法取供必要，且其於偵查中開始表示擔心受報
    復，嗣屢屢傳喚不到，最後於本院第三次傳喚始行到庭並翻
    異前詞，足認其係因有所顧忌而刻意迴避，是本院認證人丙○○於警詢所供，具有較可信之特別情況，且為證明犯罪事
    實存否所必要，依刑事訴訟法第159條之2之規定，得為證據
    ，併予指明。
  (三)綜上所述，被告所辯委無可取，本案事證明確，其犯行均堪
    予認定。
三、核被告關於事實欄一之(一)部分所為，係犯刑法第320條第3項
    、第1項之普通竊盜未遂罪；關於事實欄一之(二)部分，被告
    及其共犯所攜帶之鐵製工具，其強度、銳利度既足以剪斷質
    地堅韌之電纜線，客觀上自具有危險性，足以威脅人之生命
    、身體安全而可供兇器使用，是核被告此部分所為，係犯刑
    法第321條第1項第3款、第4款之結夥三人攜帶兇器竊盜既遂
    罪。被告與某年籍不詳之成年男子就事實欄一之(一)之犯行、
    被告與辛○○、某年籍不詳、身材較胖之成年男子就事實欄
    一之(二)之犯行間，均有犯意聯絡及行為分擔，為共同正犯。
    被告關於事實欄一之(一)之犯行，已著手於犯罪行為之實行而
    不遂，為未遂犯，應依刑法第25條第2項規定，按既遂犯之
    刑減輕其刑。又被告所犯普通竊盜未遂罪與結夥三人攜帶兇
    器竊盜既遂罪間，時間緊接，觸犯基本構成要件相同之罪名
    ，雖部分未遂、部分既遂，然顯係基於概括犯意反覆為之，
    被告行為後，刑法第56條連續犯之規定業於94年2月2日修正
    公布刪除並自95年7月1日施行，經依刑法第2條第1項規定為
    新舊法之比較適用，連續犯廢除後改依數罪併罰論擬之結果
    ，修正後規定並未較有利於被告，依刑法第2條第1項前段之
    規定，自仍應適用修正前刑法第56條連續犯之規定，論以結
    夥三人攜帶兇器竊盜既遂一罪，並加重其刑。公訴意旨雖未
    論及事實欄一之(一)部分犯行，惟此部分與事實欄一之(二)部分
    犯行，有連續犯之裁判上一罪關係，為起訴效力所及，本院
    自應併予審理。被告前於94年間，因竊盜、詐欺案件，經臺
    灣臺中地方法院各判處有期徒刑四月、六月，並定應執行有
    期徒刑九月確定，於95年1月2日易科罰金執行完畢等情，有
    臺灣高等法院被告前案紀錄表在卷可佐，其於有期徒刑執行
    完畢後五年內故意再犯本件有期徒刑以上之罪，為累犯，應
    依刑法第47條第1項之規定，遞加重其刑。原審予被告論科
    ，固非無見，惟原判決認被告另涉犯刑法第321條第2項、第
    1項第4款、第2款之結夥三人毀壞安全設備竊盜未遂罪部分
    ，因犯罪尚屬不能證明（詳後述），原審逕予論科，即有未
    洽；又被告行為後，中華民國九十六年罪犯減刑條例業於96
    年7月16日施行，本件犯罪時間在96年4月24日以前，被告癸○○所犯刑法第321條第1項之加重竊盜罪，若所處有期徒刑
    在一年六月以上，依中華民國九十六年罪犯減刑條例第3條
    第1項第15款之規定即不得減刑，否則應減其刑期二分之一
    ，原審未及適用該減刑條例，亦有未合，被告上訴仍執詞否
    認犯罪，雖無理由，然原判決既有可議，仍應由本院予撤銷
    改判，爰審酌被告正值青壯，不思自食其力，恣意行竊財物
    ，所為對社會治安及被害人財產之危害非輕，且犯後一再飾
    詞卸責，態度惡劣等一切情狀，量處有期徒刑一年四月，並
    依中華民國九十六年罪犯減刑條例第2條第1項第3款之規定
    ，減其宣告刑二分之一。
四、公訴意旨另以：辛○○、癸○○二人基於意圖為自己不法所
    有之犯意聯絡，於95年5月27日9時30分許，持不詳工具，至
    臺中縣大安鄉○○○路70號庚○○○之住家，破壞其一樓鐵
    窗後，進入屋內四處搜尋財物，適為庚○○○女兒戊○○、
    己○○發覺後逃離而未遂云云。檢察官係以證人戊○○、己○○、張宏銘於警詢所為證詞及現場照片四張認被告亦涉有
    此部分犯行，訊之被告則否認有此部分事實，並辯稱：當天
    伊在家中幫母親包肉粽，並未出門云云。經查，證人戊○○
    、己○○、張宏銘於警詢所為證述，係被告以外之人於審判
    外之言詞陳述，依刑事訴訟法第159條第1項之規定，不得作
    為證據，是此部分僅有證人己○○、戊○○於原審及本院之
    證詞與現場照片堪為佐證。而案發當日，戊○○、己○○放
    假在家，因聽見破壞鐵窗、打破玻璃之聲響，二人遂將房門
    反鎖一同躲在棉被下，竊嫌因掀開棉被後發現渠二人，旋告
    知共犯「有人」後倉皇逃逸等情，業據證人戊○○、己○○
    於原審審理時證述在卷，然於詢以能否指認被告時，則有如
    下詢答，證人戊○○證稱：「（棉被被掀開之後有無看到小
    偷的正面長相？）只有看到一個，看到的那個不明顯」、「
    （當時警方讓你指認時你是否憑自己的記憶指認？）是妹妹
    說那個人好像是」、「（在庭兩位被告是否當天你看到的兩
    位小偷？）好像不是」、「（你在警詢中說竊賊一個掀被子
    ，一個翻櫃子，那位翻櫃子的，你是否有看到他的臉？）沒
    有，因為他戴安全帽」等語（原審卷第96、97頁、本院卷第
    58頁反面），證人己○○則證述如下：「（棉被被掀開後你
    有看到小偷戴帽子嗎？有無看到小偷的正面？）有看到小偷
    的正面。（你看到幾個小偷？）兩個，一個沒有看到正面。
    （你是憑著自己的記憶指認出你所看到的兩個小偷？）是。
    （在庭兩位被告是否就是當天到你家行竊的人？）不是這兩
    個人。（時間過了這麼久你憑什麼樣的特徵認為在庭被告不
    是行竊之人？）掀棉被的人長得比較黑」、「（你在第一次
    警詢筆錄中所述掀棉被的人看得較清楚，你與姊姊皆指認第
    4份相片中第4號辛○○，而翻櫃子的是編號3的癸○○，是
    否屬實？）不記得了」等語（原審卷第100頁、本院卷第59
    頁），證人戊○○既僅能指認一人，而所為指認又係受妹妹
    影響，至證人己○○則不能清楚記憶當日之小偷是否確為被
    告及辛○○，故本件是否確屬被告與已確定被告辛○○所為
    ，非無可疑，且現場照片四張，僅能證明有遭竊之事實，尚
    不能據為被告行竊之認定，此均不足使本院形成不利被告之
    心證，是被告此部分犯行即屬不能證明，惟檢察官認此部分
    與業經論科部分有連續犯之裁判上一罪關係，爰不另為無罪
    之諭知，附此敘明。
四、據上論斷，應依刑事訴訟法第369條第1項前段、第364條、
    第299條第1項前段，刑法第2條第1項前段、第28條、第47條
    第1項、第321條第1項第3款、第4款，修正前刑法第56條，
    中華民國九十六年罪犯減刑條例第2條第1項第3款、第3條第
    1項第15款、第7條，判決如主文。
本案經檢察官壬○○到庭執行職務。
中　　華　　民　　國　　96　　年　　11　　月　　13　　日
            刑事第一庭  審判長法　官　陳  紀  綱
                              法　官　姚  勳  昌
                              法　官　張  智  雄
上列正本證明與原本無異。
不得上訴。
                              書記官　黃  薰  慧
中　　華　　民　　國　　96　　年　　11　　月　　13　　日
附錄：
刑法第321條第1項
犯竊盜罪而有左列情形之一者，處六月以上、五年以下有期徒刑
：
一  於夜間侵入住宅或有人居住之建築物、船艦或隱匿其內而犯
    之者。
二  毀越門扇、牆垣或其他安全設備而犯之者。
三  攜帶兇器而犯之者。
四  結夥三人以上而犯之者。
五  乘火災、水災或其他災害之際而犯之者。
六  在車站或埠頭而犯之者。
